【裁判字號】    98,訴,326
【裁判日期】    980929
【裁判案由】    違反毒品危害防制條例
【裁判全文】
臺灣屏東地方法院刑事判決               98年度訴字第326號
公  訴  人  臺灣屏東地方法院檢察署檢察官
被      告  丙○○
                    （現另案於臺灣屏東監獄執行）
指定辯護人  洪天慶律師
被      告  己○○
                    （現另案於臺灣屏東監獄竹田分監執行）
指定辯護人  黃見志律師
上列被告等因違反毒品危害防制條例等案件，經檢察官提起公訴
（97年度偵字第5317號），本院判決如下：
    主  文
丙○○犯如附表一罪名欄所示之罪，共柒罪，均累犯，各處如附
表一主文欄所示之刑。應執行有期徒刑貳拾年，未扣案之新臺幣
捌萬伍仟元與真實姓名、年籍不詳之成年共犯連帶沒收，如全部
或一部不能沒收時，以其財產與該真實姓名、年籍不詳之成年共
犯連帶抵償之，未扣案之新臺幣壹萬元與真實姓名、年籍不詳之
成年共犯連帶沒收，如全部或一部不能沒收時，以其財產與該真
實姓名、年籍不詳之成年共犯連帶抵償之，未扣案之新臺幣壹仟
元沒收，如全部或一部不能沒收時，以其財產抵償之。其他被訴
部分無罪。
己○○無罪。
    事  實
一、丙○○（綽號『阿猴』）前因施用第一級、第二級毒品案件
    ，經臺灣高等法院高雄分院以94年度上訴字第321 號判決分
    別處有期徒刑1 年、7 月，定應執行刑為有期徒刑1 年5 月
    確定，於民國95年12月15日縮短刑期假釋出監，於96年3 月
    15日保護管束執行期滿未經撤銷假釋，其未執行之刑，以已
    執行論。詎猶不知悔改，明知海洛因、甲基安非他命業經公
    告列為毒品危害防制條例第2 條第2 項第1 款、第2 款規定
    之第一級、第二級毒品，不得持有、轉讓、販賣，竟意圖營
    利，分別單獨或與真實姓名、年籍不詳成年男子共同基於販
    賣第一級毒品海洛因、第二級毒品甲基安非他命之犯意或犯
    意聯絡，於下列時間、地點，為下列之犯行：
  (一)於97年4 月7 日13時33分許，以其門號0000000000號行動電
    話接聽涂秀卿之來電，議定交易甲基安非他命之數量為1臺
    兩（即37.5公克）、價格為新臺幣（下同）8 萬6,000 元後
    ，由戊○○駕車搭載涂秀卿、庚○○於同日13時50分許前往
    丙○○於屏東縣新園鄉○○村○○路3 巷17號住處，再由丙○○駕車帶同戊○○、涂秀卿、庚○○前往高雄縣林園鄉山
    區某處，向丙○○之真實姓名、年籍不詳成年男性友人取貨
    ，由該不詳成年男子交付予涂秀卿甲基安非他命1 包（重1
    臺兩，嗣由涂秀卿轉交予庚○○），並向涂秀卿收取價款（
    惟實際僅獲款8 萬5,000 元），而與該不詳成年男子共同販
    賣甲基安非他命1 次。
  (二)於97年4 月8 日14時13分許，以其前揭行動電話接聽涂秀卿
    之來電後，由戊○○駕車搭載涂秀卿前往丙○○前揭住處，
    再由丙○○駕車帶同涂秀卿前往高雄縣林園鄉山區某處，向
    丙○○之另一位真實姓名、年籍不詳成年男性友人取貨，由
    該不詳成年男子交付予涂秀卿海洛因1 包（重0.5 臺兩），
    並收取價款1 萬元，而與該不詳成年男子共同販賣海洛因1
    次。
  (三)於97年5 月18日10時13分許，以其前揭行動電話接聽甲○○
    之來電後，與甲○○相約在屏東縣東港鎮○○路某處，由丙○○交付予甲○○海洛因1 包，並收取價款1,000 元，而販
    賣海洛因1 次。
二、丙○○另分別基於轉讓第一級毒品海洛因之犯意，於下列時
    間、地點，為下列之犯行：
  (一)於97年2 月初某日，在屏東縣新園鄉○○村道路某處偶遇吳
    永東，即無償提供摻有海洛因之香菸1 支予吳永東，而轉讓
    海洛因1 次。
  (二)於97年4 月30日14時45分許，以其前揭行動電話接聽乙○○
    之來電後，與乙○○相約於同日16時許在屏東縣新園鄉烏龍
    國小後方之榕樹下，無償提供海洛因2 小包予乙○○，而轉
    讓海洛因1 次。
  (三)於97年5 月1 日2 時許，駕車搭載乙○○抵達臺南市安平漁
    港時，將海洛因置於注射針筒內摻水稀釋，再無償提供該注
    射針筒予乙○○注射施用，而轉讓海洛因1 次。
  (四)於97年5 月7 日5 時48分許，以其前揭行動電話接聽吳永東
    之來電後，與吳永東相約在高雄縣林園鄉某麥當勞速食店，
    無償提供海洛因1 小包予吳永東，而轉讓海洛因1 次。
三、嗣因臺南縣警察局學甲分局偵辦涂秀卿、戊○○販賣毒品案
    件，對涂秀卿使用之0000000000號行動電話實施通信監察，
    發現涂秀卿、戊○○有向丙○○購買毒品之情事，復對丙○○使用之0000000000號行動電話實施通信監察，循線查悉上
    情。
四、案經臺南縣政府警察局學甲分局報告臺灣屏東地方法院檢察
    署檢察官偵查起訴。
    理  由
壹、程序部分
一、關於證人於偵訊時陳述之證據能力：
    按被告以外之人於審判外之言詞或書面陳述，除法律有規定
    者外，不得作為證據；惟被告以外之人於偵查中向檢察官所
    為之陳述，除顯有不可信之情況者外，得為證據，刑事訴訟
    法第159 條第1 項、第159 條之1 第2 項分別定有明文。查
    證人乙○○、甲○○、涂秀卿、戊○○於偵查中向檢察官所
    為之陳述，證人庚○○於97年11月20日、證人吳永東於97年
    11月21日偵訊時向檢察官所為之陳述，均經依法具結，並無
    證據可證明渠等供述有顯不可信之情況，渠等復於本院審理
    中出庭接受被告行使反對詰問權，自得為證據。
二、關於證人於警詢時陳述之證據能力：
    按被告以外之人於檢察事務官、司法警察官或司法警察調查
    中所為之陳述，與審判中不符時，其先前之陳述具有較可信
    之特別情況，且為證明犯罪事實存否所必要者，得為證據，
    刑事訴訟法第159 條之2 定有明文。查證人乙○○、甲○○
    、涂秀卿、戊○○於司法警察詢問時均坦承曾向被告丙○○
    （及被告己○○）購買毒品一事，於本院審理中證人乙○○
    改稱：毒品均係丙○○無償讓與云云，證人甲○○改稱：丙○○係無償讓與伊甲基安非他命，且未拿海洛因予伊云云，
    證人涂秀卿就向被告丙○○購買毒品之交易細節與警詢時之
    陳述有所出入，證人戊○○改稱：購買毒品時，丙○○也有
    出錢合購云云，經本院核閱卷存事證，就上開證人製作警詢
    筆錄之外部情況予以綜合觀察，認其於司法警察調查詢問時
    之陳述，概係出於自由供述，為不具有計劃性、動機性或感
    情性等變異因素在內之客觀陳述，而顯具可信之特別情況。
    再上開證人於警詢時之供述內容，均攸關被告販賣毒品構成
    要件事實之認定，而為證明犯罪事實之存否所必要，是上開
    證人於警詢之供述，亦得採為證據。惟證據能力之有無，並
    非對陳述內容之證明力如何加以論斷，二者層次有別，不容
    混淆；是上開證人於警詢所供是否與事實相符，仍須經調查
    ，乃屬證明力之問題，與證據能力無涉，附此敘明。
三、關於通訊監察所得錄音及譯文之證據能力：
  (一)按實施刑事訴訟程式之公務員，依通訊保障及監察法規定對
    被告或犯罪嫌疑人實施之通訊監察，係為確保國家安全、維
    持社會秩序之目的所為截取他人通訊內容之強制處分。依該
    法第5 、6 、11條規定以觀，通訊監察之內容原則上固應針
    對通訊監察書記載之特定犯罪嫌疑之罪名，惟實施通訊監察
    時，因無法預期及控制實際監察所得之通訊內容及範圍，在
    通訊監察過程中，不免會發生得知在本案通訊監察目的範圍
    以外之通訊內容（有稱之為『另案監聽』、『他案監聽』者
    ），此種監察所得與本案無關之通訊內容，如涉及受監察人
    是否另有其他犯罪嫌疑時，得否容許作為另案之證據使用，
    法無明文規定。此種情形因屬於本案依法定程式實施通訊監
    察時，偶然附隨取得之證據，並非實施刑事訴訟程式之公務
    員因違背法定程式取得之證據，自無刑事訴訟法第158 條之
    4 規定之適用。又同屬刑事強制處分之搜索、扣押，則於刑
    事訴訟法第152 條明定，允許執行人員於實施搜索或扣押時
    ，對於所發現「另案應扣押之物」，得以立即採取干預措施
    而扣押之，分別送交該管法院或檢察官（學理上稱為『另案
    扣押』）。是基於同一之法理，及刑事訴訟上發現真實之要
    求，自應容許將在本案通訊監察目的範圍以外，偶然獲得之
    資料，作為另案之證據使用。又通訊保障及監察法第5 條第
    5 項、第6 條第3 項均規定「違反本條規定進行監聽行為情
    節重大者，所取得之內容或所衍生之證據，於司法偵查、審
    判或其他程式中，均不得採為證據。」依上開二項規定意旨
    ，並參酌刑事訴訟法第158 條之4 之規定，違法監聽如情節
    並非重大者，所取得之監聽內容及所衍生之證據，有無證據
    能力，仍應就人權保障及公共利益之均衡維護予以權衡決定
    ，而非當然無證據能力，是依「舉重以明輕」之法理，在合
    法監聽時，偶然附隨取得之另案證據資料，既非違背法定程
    式取得之證據，亦未侵害憲法所保障之人民秘密通訊權，基
    於維護公平正義及刑事訴訟發現真實之目的，該偶然取得之
    監聽內容及所衍生之證據，亦應認為有證據能力（最高法院
    97年度臺非字第549 號判決意旨參照）。查臺灣臺南地方法
    院於97年3 月31日依法核發之97聲監字第96號通訊監察書，
    雖係以庚○○、戊○○所使用之電話號碼為監察對象，惟經
    警於監察期間偶然發現涂秀卿、戊○○曾向被告丙○○購買
    海洛因、甲基安非他命等毒品，認被告丙○○涉有毒品危害
    防制條例第4 條第1 項、第2 項之罪嫌，而對被告丙○○開
    啟調查程序並另行聲請通訊監察，則被告丙○○所涉罪嫌既
    為最輕本刑為3 年以上有期徒刑之罪，且危害國家安全或社
    會秩序情節重大，如以上開通訊監察書所取得之監聽內容於
    本案作為證據使用，尚合乎人權保障及公共利益之均衡維護
    ，亦與通訊保障及監察法之列舉重罪原則無違，故認上開通
    訊監察書所取得之監聽內容，亦有證據能力。
  (二)次按通訊保障及監察法第11條第1 項第2 款規定「監察對象
    」為通訊監察書應記載之事項之一，其目的係在規範聲請機
    關慎重將事，特定其監察對象，確立實施範圍，以確保人民
    權益，並釐清監察責任。然此關於受強制處分人之記載方式
    ，相較於傳票、拘票及押票須將「被告之姓名、性別、年齡
    、籍貫（或出生地）及住所或居所」為翔實記載（刑事訴訟
    法第71條第2 項第1 款、第77條第2 項第1 款、第102 條第
    2 項第1 款），尚屬有別，而較諸搜索票於被告或犯罪嫌疑
    人不明時，得不予記載（刑事訴訟法第128 條第2 項第2 款
    但書），則較類似，此乃傳票、拘票及押票係對已確定之人
    實施偵審，重在維護其防禦權或供證義務；搜索票、通訊監
    察書則對尚未確定之事證為蒐集，重在隱密（被實施者事先
    不知情）及真實之發現，兩者顯然有別。故前者法條規定人
    別須確立，後者則可得而知或未知均屬無妨，應為當然之解
    釋。良以實施監察之作用，無非欲利用通訊種類、號碼之監
    察，而蒐集、獲取犯罪之證據，是該通訊種類、號碼等事項
    ，始屬重要之點，衡諸實務，線報之初，相關個人基本資料
    難免殘缺不全，況我國現今社會，仍存有人頭文化，借用他
    人名義申辦電訊設備使用者，所在多有，苛責通訊監察書上
    之監察對象個人基本資料必須詳明記載，即不切實際。倘聲
    請機關依其僅有之線報而為略載，既非蓄意為不實捏造，而
    監聽結果，確依核准監聽之電話號碼獲得犯罪證據，縱然所
    載「監察對象」，並非日後遭起訴之被告，因其彼此間具有
    一定之關聯性，自無違法可言（最高法院98年度臺上字第14
    08號判決意旨參照）。查臺灣臺南地方法院於97年4 月24日
    依法核發之97聲監字第126 號通訊監察書，雖係以林朝成、
    盧啟民等販毒集團所使用之電話號碼為監察對象，惟所監聽
    之電話號碼0000000000號實際上為被告丙○○所持用，已為
    被告丙○○所自承（見臺灣屏東地方法院檢察署97年度偵字
    第5317號卷【下稱偵卷】第85頁），是以該核准監聽之電話
    號碼0000000000號所獲得犯罪證據，與本案丙○○部分之犯
    行確具關連性，上開通訊監察書所取得之監聽內容，當有證
    據能力。
  (三)又按通訊監察錄音之譯文，僅屬依據監聽錄音結果予以翻譯
    之文字，固具文書證據之外觀，但實際上仍應認監聽所得之
    錄音帶或光碟，始屬調查犯罪所得之證物，乃係刑事訴訟法
    第165 條之1 第2 項所稱之證物，如其蒐證程序合法，並經
    合法調查，自具證據能力。因此檢察官如提出通訊監察錄音
    之譯文為其證據方法，實乃以其監聽所得之錄音帶或光碟，
    為調查犯罪所得之證物，法院本應依刑事訴訟法第165 條之
    1 所列之方法調查，以判斷該錄音帶或光碟是否與通訊監察
    錄音之譯文相符。而監聽錄音製作之譯文，雖通常為偵查犯
    罪機關單方面製作，然若被告或訴訟關係人對其真實性並無
    爭執，經法院於審判期日提示譯文供當事人辨認、表示意見
    並為辯論者，程序自屬適法（最高法院95年度臺上字第295
    號、94年度臺上字第4665號、第1270號、93年度臺上字第65
    10號判決意旨參照）。即警察機關對犯罪嫌疑人依法監聽電
    話所製作之通訊監察紀錄譯文，實乃該監聽電話錄音之派生
    證據，是其倘係公務員依法定程序而取得，被告或訴訟關係
    人就其真實性復無爭執，法院並曾依刑事訴訟法第165 條第
    1 項規定，踐行證據調查之法定程序，向被告宣讀或告以要
    旨，則其自得採為認定被告有罪之基礎，而有證據能力。查
    本案卷附通訊監察紀錄譯文，均係依合法核發之通訊監察書
    而為實施，且其各該監聽期間、監聽電話號碼悉與通訊監察
    書所核准之範圍相符，有臺灣臺南地方法院97年3 月31日97
    聲監字第96號、97年4 月24日97聲監字第126 號通訊監察書
    暨電話附表各1 份附卷可稽（見警卷第52至53頁、129 至13
    0 頁），該等通訊監察所取得之證據資料經警製作為譯文後
    ，復業經本院踐行證據調查之法定程序，於審判期日向被告
    宣讀或告以要旨，而被告丙○○、己○○及渠等辯護人概就
    「譯文所載內容與監聽側錄情節相符」乙節俱不爭執，更於
    本院審理中明示同意將監聽譯文作為證據使用（見本院卷第
    49、228 、233 頁），揆諸上開說明，關此監聽譯文亦有證
    據能力。
貳、實體部分
甲、有罪部分：
一、認定犯罪事實之證據及理由：
  (一)犯罪事實一(一)部分：
    1.訊據被告丙○○固坦承0000000000號電話為伊所使用一事
      ，惟矢口否認有何於上開犯罪事實一(一)所載時、地販賣甲
      基安非他命之情，辯稱：是涂秀卿帶庚○○、戊○○前來
      ，與伊合資向伊住在林園山上之友人購買毒品云云。經查
      ，上開犯罪事實一(一)部分，迭經證人涂秀卿於警詢、偵訊
      及本院審理中證稱：0000000000號電話是伊在使用，伊於
      97年4 月7 日13時33分許以前揭電話撥打0000000000號電
      話與綽號「阿猴」之丙○○聯絡，是伊向丙○○詢問「粗
      仔」即安非他命（指甲基安非他命，下同）的價錢，丙○○說要8 萬6,000 元，伊於同日13時37分許再次去電，是
      向丙○○確認安非他命之品質，如果品質不好伊就不買了
      ，後戊○○開車搭載伊與庚○○從臺南出發，前往丙○○
      於新園鄉之住處向丙○○購買安非他命，因伊不記得路，
      復聯絡丙○○前來帶路，當時丙○○手上沒有貨（指毒品
      ，下同），丙○○就開車搭載伊、戊○○、庚○○前往林
      園山上丙○○之朋友住處調貨，伊一共買了1 兩（指1 臺
      兩，下同）的安非他命，價格是8 萬6,000 元，但伊少給
      了1,000 元，想等下次再補給丙○○，這次的安非他命是
      庚○○要的，伊僅負責聯絡及帶路而已（見警卷第22至23
      頁、第27至28頁、臺灣屏東地方法院97年度他字第754 號
      卷【下稱他卷】第6 至8 頁、偵卷第21至24頁、本院卷第
      170 頁左面至第171 頁），證人戊○○於警詢、偵訊及本
      院審理中證稱：97年4 月7 日的交易，是庚○○想購買安
      非他命，由伊開車搭載涂秀卿、庚○○先到丙○○家，丙○○說他沒有貨，要去跟朋友拿，便由丙○○指路帶伊、
      涂秀卿、庚○○前往林園山上，買了1 兩安非他命，價錢
      是8 萬6,000 元，但錢算錯了，只給丙○○8 萬5,000 元
      等語（見警卷第39至41頁、他卷第20頁、本院卷第172 至
      174 頁左面），證人庚○○於偵訊及本院審理中證稱：97
      年4 月7 日戊○○開車載伊與涂秀卿去屏東，是伊要購買
      毒品，但係由涂秀卿與對方交易，伊不清楚對方之身分，
      但伊在車上有聽到涂秀卿叫對方「阿猴」等語（見偵卷第
      57頁、本院卷第84至86頁），並有臺灣臺南地方法院97年
      3 月31日97聲監字第96號通訊監察書暨電話附表1 份（見
      警卷第52至53頁）、0000000000號電話之監聽譯文1 份（
      見警卷第54至55頁）附卷可稽。核諸被告丙○○自承：伊
      從97年3 月初就開始使用0000000000號電話，期間並未借
      予他人使用等語（見偵卷第85頁、本院卷第230 頁），是
      被告丙○○先以門號0000000000號行動電話與涂秀卿議定
      販賣甲基安非他命之價格、數量，並帶同涂秀卿、戊○○
      、庚○○前往高雄縣林園鄉山區交易甲基安非他命之事實
      ，已甚顯明。
    2.而被告丙○○與真實姓名、年籍不詳成年男性友人交付毒
      品及收取價款之情形，則經證人庚○○於偵訊及本院審理
      中證稱：伊出發前就拿了9 萬5,000 元給涂秀卿，到對方
      家時伊有下車，看到有2 、3 個人在那裡，但伊不認識對
      方，坐了一會就去上廁所，上完廁所又回車上睡覺，所以
      錢是由涂秀卿交給對方，至於對方是誰、交了多少錢，伊
      並不清楚，毒品也是涂秀卿拿到後再交予伊等語（見偵卷
      第57頁、本院卷第85頁），其所述與證人涂秀卿於本院審
      理時證稱：當時錢是庚○○直接交給丙○○之朋友，安非
      他命也是由該丙○○的朋友拿給庚○○等語（見本院卷第
      171 頁左面）容有出入。經查，證人涂秀卿於偵訊時就毒
      品之交付情形，原係證稱：當時丙○○向他朋友調貨，再
      拿給伊等語，就價款之收取情形，則證稱：庚○○將現金
      交給丙○○，丙○○再將現金交給他朋友等語（以上均見
      偵卷第23頁），是證人涂秀卿於本院審理中所言與偵訊時
      本有矛盾，更與前揭0000000000號電話之監聽譯文所示證
      人涂秀卿於97年4 月7 日17時59分去電被告丙○○：「A
      （即涂秀卿，下同）：『我』是不是拿85（指8 萬5,000
      元）給你。B （即被告丙○○）：對。... A ：這樣『我
      』少拿1,000 元給你，你怎麼沒跟我說。」之通話內容不
      符（見警卷第55頁），自有可疑之處；又觀諸前揭000000
      0000號電話之監聽譯文所示，證人涂秀卿曾於97年4 月7
      日13時50分許以行動電話發送簡訊予被告丙○○，其內容
      為：「我現在出發。另外一件事你不要在我朋友面前談價
      錢。私底下我們再處理。」等情（見警卷第55頁），益徵
      涂秀卿非無可能利用帶同庚○○購買毒品之機會，而將庚○○事先交付予其之部分價款侵吞入己，是其於本院審理
      中所稱：毒品與價款均為丙○○之友人與庚○○各自交付
      云云，或屬為己掩飾之詞，尚難採信，而證人庚○○就此
      交付毒品及收取價款之部分，則無虛捏其詞之動機，故以
      證人庚○○之證詞為可採，被告丙○○與其真實姓名、年
      籍不詳成年男性友人主觀上販售毒品之對象，及客觀上共
      同交付毒品及收取價款之對象，均為涂秀卿無誤；起訴書
      附表一編號8 認被告丙○○此部分犯行之購毒者為庚○○
      ，即有未恰。
    3.至證人戊○○雖於本院審理時證稱：事後伊問涂秀卿，涂
      秀卿說她拿的錢不夠，丙○○也有貼錢進去一起買，丙○○出了約1 萬元左右云云（見本院卷第172 至174 頁左面
      ），惟證人戊○○此部分證詞既經證人涂秀卿當場駁斥為
      不實在（見本院卷第174 頁左面），亦未見證人戊○○於
      警詢、偵訊時有所提及；況證人戊○○先稱：伊開車至林
      園山上時，是涂秀卿將錢交給對方云云（見本院卷第172
      頁），旋即自承：當時伊在車上沒有下車，所以沒有看到
      如何交錢、交貨等語（見本院卷第172 、173 頁），其所
      言前後反覆，顯屬臨訟為被告丙○○飾卸之詞，尚難採信
      ，自難遽為有利於被告丙○○之認定。
    4.綜上，被告丙○○辯稱合資購毒乙節，當無可採，其於犯
      罪事實一(一)部分之犯行堪予認定。
  (二)犯罪事實一(二)部分：
    1.訊據被告丙○○固坦承0000000000號電話為伊所使用一事
      ，惟矢口否認有何於上開犯罪事實一(二)所載時、地販賣海
      洛因之情，辯稱：是伊與涂秀卿、戊○○合資向伊住在林
      園山上之友人購買毒品云云。經查，上開犯罪事實一(二)部
      分，迭經證人涂秀卿於警詢、偵訊及本院審理中證稱：伊
      於97年4 月8 日以0000000000號電話撥打0000000000號電
      話與綽號「阿猴」之丙○○聯絡，先向丙○○詢問「細仔
      」即海洛因的價錢，丙○○說1 錢（即3.75公克）是2 萬
      2,000 元，如果買半兩是9 萬5,000 元，因丙○○自己要
      賺5,000 元，所以要給丙○○10萬元，當天是戊○○開車
      載伊去丙○○住處，伊最後是買「半用」即半錢的海洛因
      ，價格是1 萬元，交貨地點在山上，交貨的人也是丙○○
      的朋友，但與97年4 月7 日之人（指於犯罪事實一(一)與被
      告丙○○共同販賣甲基安非他命之人）不同等語（見警卷
      第29至31頁、他卷第6 頁、偵卷第24頁、本院卷第171 頁
      至172 頁左面），證人戊○○於偵訊及本院審理中證稱：
      97年4 月8 日伊開車載涂秀卿去丙○○住處買1 萬元的海
      洛因，是伊與涂秀卿要一起施用的，但伊抵達時丙○○手
      上沒有現貨，伊沒有下車，是涂秀卿下車進去丙○○家裡
      ，之後丙○○與涂秀卿一起出去，伊留在車上睡覺，約10
      幾分鐘後他們與丙○○的朋友一起回來，又進去丙○○家
      裡，約半小時後才出來，涂秀卿有拿到海洛因等語（見偵
      卷第56頁、本院卷第137 頁左面），並有前揭臺灣臺南地
      方法院97年3 月31日97聲監字第96號通訊監察書暨電話附
      表1 份（見警卷第52至53頁）、0000000000號電話之監聽
      譯文1 份（見警卷第56至58頁）附卷可稽。核諸被告丙○○自承：伊從97年3 月初就開始使用0000000000號電話，
      期間並未借予他人使用，97年4 月8 日是伊帶涂秀卿向林
      園山上的朋友購買海洛因等語（見偵卷第85頁、本院卷第
      230 、235 頁），是被告丙○○以門號0000000000號行動
      電話接聽涂秀卿之來電後，帶同涂秀卿前往高雄縣林園鄉
      山區，向其真實姓名、年籍不詳成年男性友人取貨，而與
      該人共同販賣海洛因之事實，亦甚顯明。
    2.至證人戊○○雖於本院審理時證稱：97年4 月8 日伊拿5,
      000 元給涂秀卿，涂秀卿說也要出5,000 元去購買1 萬元
      的貨，但涂秀卿拿回來的只有5,000 元的量，伊問涂秀卿
      ，涂秀卿說自己沒有錢，就邀丙○○出5,000 元，丙○○
      分了5,000 元的貨云云（見本院卷第173 頁），惟證人戊○○此部分證詞既經證人涂秀卿當場駁斥為不實在（見本
      院卷第174 頁左面），並與證人戊○○於警詢、偵訊時之
      證詞不符，其所言前後反覆，顯屬臨訟為被告丙○○飾卸
      之詞，尚難採信，亦難遽為有利於被告丙○○之認定。
    3.綜上，被告丙○○辯稱合資購毒乙節，當無可採，其於犯
      罪事實一(二)部分之犯行堪予認定。
  (三)犯罪事實一(三)部分：
    1.訊據被告丙○○固坦承0000000000號電話為伊所使用一事
      ，惟矢口否認有何於上開犯罪事實一(三)所載時、地販賣海
      洛因之情，辯稱：伊只有送過甲○○1 包甲基安非他命，
      沒有賣過海洛因給甲○○，因為甲○○一直要向伊買毒品
      ，伊不堪其擾，便和丁○○在屏東縣東港鎮安泰醫院附近
      一起毆打甲○○，致甲○○挾怨報復云云。經查，上開犯
      罪事實一(三)部分，迭經證人甲○○於警詢、偵訊時證稱：
      0000000000號電話是伊在使用，伊於97年5 月18日10時13
      分許以前揭電話撥打0000000000號電話與綽號「阿猴」之
      丙○○聯絡，預備向丙○○購買購買「2 張」即2,000 元
      的「軟仔」即海洛因，伊於同日10時14分許再次去電，是
      詢問丙○○的位置，這次交易有成功，最後伊是向丙○○
      買1,000 元的海洛因，伊與丙○○在屏東縣東港鎮○○路
      旁一手交錢一手交貨等語（見警卷第96至98頁、他卷第18
      8 至189 頁），其所述並有臺灣臺南地方法院97年4 月24
      日97聲監字第126 號通訊監察書暨電話附表1 份（見警卷
      第129 至130 頁）、0000000000號電話之監聽譯文1 份（
      見警卷第178 頁）、0000000000號電話之通聯紀錄1 份（
      見他卷之通聯紀錄別冊第9 至23頁）附卷可稽。又被告
      丙○○於97年5 月18日10時14分持用0000000000號電話受
      話之基地臺位址，係在屏東縣東港鎮○○路303 號，此有
      前揭0000000000號電話之監聽譯文1 份（見警卷第178 頁
      ）在卷可佐，確與證人甲○○前揭指述之毒品交易地點相
      符。核諸被告丙○○自承：伊從97年3 月初就開始使用00
      00000000號電話，期間並未借予他人使用等語（見偵卷第
      85頁、本院卷第230 頁），是被告丙○○以門號00000000
      00號行動電話接聽甲○○之來電後，告知甲○○其所在位
      置，甲○○即前往會合，而由被告丙○○交付海洛因1 包
      並收取價款1,000 元之事實，已甚顯明。
    2.至證人甲○○雖於本院審理時先改稱：偵訊時伊有吃藥（
      指施用毒品），時間也很久了，伊不記得了云云，又改稱
      ：如果伊有向丙○○購買，丙○○也不敢賣給伊，因為丙○○於85年間賣予伊甲基安非他命，被伊指認過，之後丙○○就不太理伊，伊於96年間出獄後打電話給丙○○，丙○○也不太願意接，伊向丙○○購買海洛因沒有成功過，
      都是丙○○與伊約好地點，但爽約沒有給伊，還有一次是
      免費給伊甲基安非他命，叫伊以後不要再打電話來云云（
      以上見本院卷第167 至168 頁）；證人丁○○則證稱：97
      年年初，伊與丙○○在東港安泰醫院打過甲○○，因為甲○○一直打電話向丙○○要毒品，但丙○○已經在喝美沙
      東戒毒了，沒有毒品給別人，伊覺得甲○○所為不應該，
      就和丙○○一起打甲○○等語（見本院卷第175 頁左面）
      。惟查，被告丙○○之門號0000000000號電話與證人甲○○之門號0000000000號電話，於97年4 月10日至5 月19日
      間有頻繁之通話記錄，各次通話時間或長或短，且不乏係
      由被告丙○○主動去電予證人甲○○者，此有前揭000000
      0000號電話之通聯紀錄1 份在卷可考（見他卷之通聯紀錄
      別冊第9 至23頁）。倘被告丙○○因曾遭甲○○指證販
      毒而對甲○○有所顧忌，甚或懷恨在心，並對甲○○屢次
      來電索買毒品不堪其擾，大可不予接聽甲○○之來電，豈
      有次次接聽、甚而主動聯絡之理？衡以甲基安非他命毒品
      早經政府嚴加取締而取得不易，價格不斐，倘被告丙○○
      與甲○○已有夙怨，又豈有免費贈送甲基安非他命予甲○○，以圖耳根清靜之情事？是證人甲○○於本院審理中翻
      異前詞，所言顯悖於常情，應係為被告丙○○飾卸，殊無
      可採；而證人丁○○所言，亦無礙於被告丙○○此次販賣
      海洛因予甲○○之事實認定。
    3.綜上，被告丙○○辯稱甲○○挾怨誣指乙節，尚無可採，
      其於犯罪事實一(三)部分之犯行堪予認定。
  (四)又本案相關卷證固乏足供認定被告丙○○（與共犯）於犯罪
    事實一(一)至(三)取得甲基安非他命、海洛因之時間、地點及價
    格等相關資料，惟販賣毒品之行為，本無一定之公定價格，
    且上述毒品可任意分裝或增減其分量，是其各次買賣之價格
    ，當亦各有差異，而或隨供需雙方之資力、關係之深淺、需
    求之數量、貨源之充裕與否、販賣者對於資金之需求殷切與
    否，以及政府之查緝態度，進而為各種不同之風險評估，而
    為機動性調整，是其價格標準，自非一成不變，且販賣者從
    各種「價差」、「量差」或「純度」謀取利潤方式，或有差
    異，然其所圖利益之非法販賣行為目的，則屬相同，並無二
    致。因之，販賣利得，除經行為人（被告）坦承，或其價量
    至臻明確，委難察得實情。況一般民眾普遍認知毒品之非法
    交易，向為政府查禁森嚴且重罰不寬貸，衡諸常情，苟無利
    可圖，應無甘冒被查緝法辦重刑之危險，平白無端義務為該
    買賣之工作，是其販入之價格必較售出之價格低廉，而有從
    中賺取買賣差價牟利之意圖及事實，應屬符合論理法則且不
    違背社會通常經驗之合理判斷。從而，舉凡其有償交易，除
    足反證其確另基於某種非圖利本意之關係外，通常尚難因無
    法查悉其買進、賣出之差價，而諉無營利之意思，或阻卻販
    賣犯行之追訴。故本件雖無從查得被告丙○○（與共犯）販
    入毒品之真正價格，及因各次販賣予證人涂秀卿、戊○○、
    甲○○而獲取實際利潤之金額，但其有藉此營利之意圖既可
    堪認定，自難執此為由而阻卻其應負販賣毒品之罪責。
  (五)犯罪事實二(一)、(二)、(三)、(四)部分：
    上開犯罪事實二(一)、(二)、(三)、(四)部分，均據被告丙○○坦承
    不諱，並經證人吳永東於偵訊時結稱：0000000000號電話是
    伊在使用，伊與丙○○是好朋友，有時丙○○會無償提供海
    洛因給伊吸食，一次是在97年2 月初某日，伊在屏東縣新園
    鄉○○村○路上遇到丙○○，丙○○拿1 支摻有海洛因的香
    菸給伊，一次是在97年5 月7 日，伊打電話問丙○○有沒有
    海洛因，丙○○本來說沒有，後來又說還有一點點可以給伊
    ，就約在林園鄉的麥當勞，丙○○拿1 包海洛因給伊，伊要
    付給丙○○1,000 元，但丙○○不拿伊的錢等語（見偵卷第
    69至70頁），證人乙○○於偵訊及本院審理時結稱：000000
    0000號電話是伊在使用，伊於97年4 月30日14時45分以前揭
    電話撥打0000000000號電話與綽號「阿猴」之丙○○聯絡，
    是要向丙○○拿500 元的海洛因，約在同日16、17時許至烏
    龍國小後方之榕樹下，丙○○拿2 小包海洛因給伊，但伊身
    上沒有錢，所以這次是丙○○免費請伊，丙○○於同日22時
    許開車載伊到臺南市，翌日（指97年5 月1 日）凌晨2 時許
    到安平漁港時，丙○○將海洛因摻水拿給伊注射，也是免費
    的等語（見他卷第109 至110 頁、偵卷第25頁、本院卷第81
    至84頁左面）；而就犯罪事實二(二)、(四)部分，另有前揭臺灣
    臺南地方法院97年4 月24日97聲監字第126 號通訊監察書暨
    電話附表1 份（見警卷第129 至130 頁）、0000000000號電
    話之監聽譯文各1 份（見警卷第93至94頁、第163 至164 頁
    ）附卷可稽，復經被告丙○○自承：伊從97年3 月初就開始
    使用0000000000號電話，期間並未借予他人使用等語（見偵
    卷第85頁、本院卷第230 頁），俱徵被告丙○○前揭不利於
    己之自白與事實相符，其於犯罪事實二(一)、(二)、(三)、(四)部分
    之犯行均堪認定。
  (六)綜上各述，被告丙○○所辯並未販賣毒品乙節尚無足取，本
    案事證明確，被告丙○○於犯罪事實一(一)與真實姓名、年籍
    不詳之成年人共同販賣第二級毒品甲基安非他命以資營利之
    犯行，於犯罪事實一(二)與真實姓名、年籍不詳之成年人共同
    販賣第一級毒品海洛因以資營利之犯行，於犯罪事實一(三)販
    賣第一級毒品海洛因以資營利之犯行，及於犯罪事實二(一)、
    (二)、(三)、(四)各轉讓第一級毒品海洛因1 次之犯行洵堪認定，
    均應依法論科。
二、法律修正之比較及適用：
    按行為後法律有變更者，適用行為時之法律，但行為後之法
    律有利於行為人者，適用最有利於行為人之法律，刑法第2
    條第1 項定有明文。而被告丙○○行為後，毒品危害防制條
    例於98年5 月20日修正公布，其中第4 條第1 項、第2 項、
    第17條規定均經修正。然因本次公布之修正條文，未另訂施
    行日期，致其施行之日期究應依原毒品危害條例條例第36條
    所規定：「本條例自公布後6 個月施行」或依中央法規標準
    法第20條第2 項準用第13條規定「自公布或發布之日起算至
    第3 日起發生效力」，容有爭議，惟參照毒品危害條例條例
    於92年7 月9 日修正公布之第36條之立法理由謂：「(一)依修
    正草案第2 條第3 項規定，法務部需會同衛生署成立審議委
    員會每3 個月定期檢討調整毒品之分級及品項，而本次新增
    第四級毒品，有需要在新法施行前先經該審議會檢討後再調
    整公布，爰預留6 個月緩衝期，以利處理。(二)依本條例新修
    正之規定，有必要再訂定相關子法及修正相關法規，以配合
    本條例之施行，故亦有需要預留適當緩衝期，以利訂頒相關
    子法及相關法規之配合修正。」等語，故本院認該條之規定
    ，顯係因應該次修正之需，始預留適當之緩衝期，自非得作
    為本次修正條文特定有施行日期之依據，是本次修正即應參
    照中央法規標準法第13條對於法規生效施行日之基本規範，
    自公布日起至第3 日即98年5 月22日發生效力（另可參照司
    法院98年6 月29日院臺廳刑一字第0980014643號函釋理由）
    。綜上，本案被告丙○○行為後，上開毒品危害防制條例之
    規定既經修正施行，即應依刑法第11條前段準用刑法第2 條
    第1 項規定，依「從舊從輕」原則而為比較適用。經查：
  (一)毒品危害防制條例第4 條第1 項、第2 項於此次修正前、後
    之構成要件均相同，僅第4 條第1 項於法定刑部分由「死刑
    或無期徒刑；處無期徒刑者，得併科新臺幣1,000 萬元以下
    罰金」，修正為「死刑或無期徒刑；處無期徒刑者，得併科
    新臺幣2,000 萬元以下罰金」，第4 條第2 項於法定刑部分
    由「處無期徒刑或7 年以上有期徒刑，得併科新臺幣700 萬
    元以下罰金」，修正為「處無期徒刑或7 年以上有期徒刑，
    得併科新臺幣1,000 萬元以下罰金」，因於法定刑得併科罰
    金之部分業經修正提高，比較結果，以適用修正前之規定較
    有利於被告丙○○，是本案於犯罪事實一(一)、(二)、(三)部分即
    應適用修正前之規定論科。
  (二)毒品危害防制條例第17條增訂第2 項：「犯第4 條至第8 條
    之罪於偵查及審判中均自白者，減輕其刑。」以鼓勵被告自
    告犯罪，開啟其自新之路。本案被告丙○○就犯罪事實二(一)
    、(二)、(四)部分於偵查及審判中均自白犯行，是其此部分犯行
    即應適用修正增訂之毒品危害防制條例第17條第2 項規定論
    科，對被告丙○○較為有利。
三、論罪科刑部分：
  (一)按海洛因、甲基安非他命分別係毒品危害防制條例第2 條第
    2 項第1 款、第2 款所明定列管之第一級、第二級毒品，核
    被告丙○○於犯罪事實一(一)所為，係犯修正前毒品危害防制
    條例第4 條第2 項販賣第二級毒品罪；於犯罪事實一(二)、(三)
    所為，均係犯修正前毒品危害防制條例第4 條第1 項販賣第
    一級毒品罪；於犯罪事實二(一)、(二)、(三)、(四)所為，均係犯毒
    品危害防制條例第8 條第1 項轉讓第一級毒品罪。被告丙○○各次販賣、轉讓前持有海洛因或甲基安非他命之低度行為
    ，業為販賣、轉讓之高度行為所吸收，均不另論罪。被告丙○○與真實姓名、年籍不詳之成年人間就犯罪事實一(一)、(二)
    之犯行間，有犯意之聯絡及行為之分擔，均應論以共同正犯
    ；公訴人就此漏未為共犯之認定，容有未洽。被告丙○○1
    次販賣第二級毒品、2 次販賣第一級毒品、4 次轉讓第一級
    毒品之犯行，犯意各別，行為互殊，應予分論併罰。被告丙○○有如犯罪事實項下所載之前科紀錄，有臺灣高等法院被
    告前案紀錄表1 份附卷可稽，其於徒刑執行完畢後5 年內，
    故意再犯本案有期徒刑以上之7 罪，為累犯，除販賣第一級
    、第二級毒品罪法定本刑死刑、無期徒刑部分，依法不得加
    重外，就其餘部分之法定刑，均應依刑法第47條第1 項之規
    定，加重其刑。再販賣第一級毒品係法定刑為死刑或無期徒
    刑之罪，罪刑至為嚴峻，被告丙○○固有上開販賣海洛因予
    他人之行為，然審酌其販售毒品之次數及各次販售毒品之數
    量非鉅，其惡性及犯罪情節與大量出售毒品以賺取高額價差
    者顯屬有別，倘遽均處以販賣第一級毒品罪之法定最低刑度
    無期徒刑，誠屬情輕法重，過於嚴苛，有傷人民對法律之情
    感，其犯罪情狀在客觀上足以引起一般同情，堪予憫恕，爰
    就被告丙○○於犯罪事實一(二)、(三)所犯2 次販賣第一級毒品
    罪，均依刑法第59條、第60條之規定酌減其刑，並依法先加
    後減之。至被告丙○○就犯罪事實二(一)、(二)、(四)部分於偵查
    及審判中自白犯罪，均應依修正後毒品危害防制條例第17條
    第2 項之規定減輕其刑，並依法先加後減之。爰審酌被告丙○○有施用毒品等前科，有臺灣高等法院被告前案紀錄表1
    份存卷可考，素行非佳，其明知海洛因、甲基安非他命係第
    一級、第二級毒品，施用者容易上癮而戒除不易，除危害人
    體健康，更破壞國家社會秩序，竟仍持以販賣牟利，或轉讓
    予友人施用，所為實屬不該，且其犯後避重就輕，僅坦承轉
    讓第一級毒品之犯行，就販賣第一級、第二級毒品之犯行則
    矢口否認，態度難謂良好，暨其生活狀況、品行、智識程度
    等一切情狀為綜合判斷，另參酌實現刑罰公平性，以杜絕僥
    倖、減少犯罪之立法意旨，在內部性界限即法定審酌權利範
    圍為妥適裁量，而分別量處如主文所示之刑，並定其應執行
    刑。
  (二)沒收部分：
    按犯毒品危害防制條例第4 條、第8 條之罪者，其供犯罪所
    用或因犯罪所得之財物，均沒收之，如全部或一部不能沒收
    時，追徵其價額或以其財產抵償之，毒品危害防制條例第19
    條第1 項定有明文，其並無如同條例第18條第1 項前段「不
    問屬於犯人與否，沒收之」之特別規定，基於刑止一身之原
    則及參照刑法第38條第3 項前段規定之立法精神，應認「以
    屬於犯人者為限」，始得宣告沒收，即供犯罪所用或因犯罪
    所得之財物若非犯人所有，或已非犯人所有，即無予以宣告
    沒收之餘地（最高法院97年度臺上字第5387號判決意旨參照
    ）。又此一規定係採相對義務沒收原則，僅須為被告所有且
    供販賣毒品所用或因犯罪所得之物為已足，並不以當場搜獲
    扣押為限；惟該條係就販賣毒品犯罪所得之「財物」沒收之
    規定，尚不及於犯罪所得之利益。再按販賣毒品所得之對價
    ，不問其中何部分屬於成本，何部分屬於犯罪所得之財物，
    應均予沒收（最高法院65年6 月22日65年度第5 次刑庭庭推
    總會議決議(一)意旨參照）。末按共同正犯因相互間利用他人
    之行為，以遂行犯意實現，本於責任共同原則，有關沒收部
    分，對於共犯間供犯罪所用及犯罪所得之物，自均應為沒收
    之諭知。經查：
    1.被告丙○○於犯罪事實一(一)共同販賣甲基安非他命之價款
      於8 萬5,000 元部分，於犯罪事實一(二)共同販賣海洛因之
      價款1 萬元，及於犯罪事實一(三)販賣海洛因之價款1,000
      元，依其與交易對象之交易狀態，應已收取，雖未經扣案
      ，惟無法證明業經滅失，且屬其犯毒品危害防制條例第4
      條第1 項、第2 項之罪所得之財物，均應依毒品危害防制
      條例第19條第1 項之規定，在各該罪項下諭知（連帶）沒
      收，如全部或一部不能沒收時，應以其財產（連帶）抵償
      之。另被告丙○○於犯罪事實一(一)共同販賣甲基安非他命
      時原應收取之價款為8 萬6,000 元，惟經證人涂秀卿結稱
      ：伊少拿1,000 元給丙○○，想說下次再補1,000 元給丙○○等語（見本院卷第171 頁），是被告丙○○於該次交
      易當時就不足額之1,000 元部分僅取得一債權，復未能證
      明其已獲得該筆價金之清償，依首揭說明，尚不能就該1,
      000 元之價金利益諭知沒收。
    2.又未經扣案之門號0000000000號行動電話SIM 卡，固為被
      告丙○○於犯罪事實一(一)、(二)、(三)及犯罪事實二(二)、(四)與
      毒品買家或受轉讓者聯繫，而供其犯販賣、轉讓毒品罪時
      使用之物，惟經被告丙○○陳稱：該門號之行動電話SIM
      卡係伊真實姓名、年籍不詳之友人借予伊使用，非伊所有
      等語（見本院卷第230 頁），亦無其他證據證明該行動電
      話SIM 卡為被告丙○○所有，即無予以諭知沒收之餘地。
    3.至臺南縣政府警察局學甲分局警員於97年5 月21日上午10
      時45分許，持票前往屏東縣新園鄉○○村○○路3 巷17號
      及21號被告丙○○之住居處實施搜索時，所扣得之吸食器
      1 個、注射針筒2 支、夾鏈袋3 只等物，尚乏證據可證與
      被告丙○○所犯本案各罪有關，均非本案得併予諭知沒收
      之客體，附此敘明。
乙、無罪部分：
一、公訴意旨略以：被告丙○○、己○○2 人明知海洛因與甲基
    安非他命係毒品危害防制條例第2 條第2 項第1 款、第2 款
    所列之第一級、第二級毒品，不得持有、販賣或轉讓，竟由
    被告丙○○獨自1 人，或夥同被告己○○共同基於意圖營利
    而販賣之犯意聯絡，以被告丙○○持用之門號0000000000號
    行動電話作為販毒之對外聯絡工具，於附表二所示之時間、
    地點、金額、交易方式，將海洛因與甲基安非他命販賣予乙○○、甲○○等人施用，因認被告丙○○、己○○涉有毒品
    危害防制條例第4 條第1 項、第2 項之販賣第一級、第二級
    毒品罪嫌。
二、按犯罪事實應依證據認定之，無證據不得認定其犯罪事實。
    又不能證明被告犯罪者，應諭知無罪之判決，刑事訴訟法第
    154 條第2 項、第301 條第1 項分別定有明文。再按事實之
    認定，應憑證據，如未能發現相當證據，或證據不足以證明
    ，自不能以推測或擬制之方法，為裁判基礎；且認定不利於
    被告之事實須依積極證據，苟積極證據不足為不利於被告事
    實之認定時，即應為有利於被告之認定；另認定犯罪事實所
    憑之證據，雖不以直接證據為限，間接證據亦包括在內，然
    而無論直接證據或間接證據，其為訴訟上之證明，須於通常
    一般之人均不致有所懷疑，而得確信其為真實之程度者，始
    得據為有罪之認定，倘其證明尚未達到此一程度，而有合理
    之懷疑存在而無從使事實審法院得有罪之確信時，即應由法
    院為諭知被告無罪之判決（最高法院40年臺上字第86號、30
    年臺上字第816 號、76年臺上字第4986號判例參照）。又按
    犯施用第一級、第二級毒品罪，供出毒品來源，因而查獲其
    他正犯或共犯者，減輕或免除其刑，毒品危害防制條例第17
    條第1 項定有明文，則施用毒品之人，如供出毒品之來源因
    而破獲者，既得獲邀減輕其刑之寬典，為擔保其所為陳述之
    真實性，自應有足以令人確信其陳述為真實之補強證據，始
    能資為販賣或轉讓毒品等犯行論罪之依據；而所謂補強證據
    ，則指除施用毒品者之供述外，其他足以證明該陳述之事實
    確具有相當程度真實性之證據而言。雖所補強者，非以事實
    之全部為必要，但亦須因補強證據與該項陳述之相互利用，
    足使犯罪事實獲得確信者，始足當之（最高法院98年度臺上
    字第4092號判決意旨參照）。
三、公訴意旨認被告丙○○、己○○就附表二所示部分涉犯毒品
    危害防制條例第4 條第1 項、第2 項之販賣第一級、第二級
    毒品罪嫌，無非係以被告丙○○自承其綽號為「阿猴」、門
    號0000000000號電話為其所使用，被告己○○自承其綽號為
    「黑輪」，及證人乙○○、甲○○之證述、扣押物品目錄表
    、0000000000號、0000000000號行動電話之通信監察書暨通
    信監察內容譯文，為其論據。
四、訊據被告丙○○、己○○均堅決否認有販賣海洛因、甲基安
    非他命予乙○○、甲○○之情事，被告丙○○辯稱：伊只有
    請乙○○、甲○○施用毒品，沒有賣毒品給乙○○、甲○○
    ，因乙○○、甲○○一直來電要買毒品，伊覺得很煩而加以
    毆打，故乙○○、甲○○挾怨報復等語，被告己○○辯稱：
    伊未幫丙○○拿毒品給他人，僅曾幫丙○○向他人收取還款
    等語。經查：
  (一)證人乙○○固於警詢、偵訊時證稱：0000000000號電話是伊
    在使用，伊向綽號「阿猴」之丙○○買過7 、8 次海洛因，
    第1 次是在97年3 月中旬，伊直接去丙○○家中向丙○○買
    1 包500 元的海洛因，之後丙○○留下0000000000號之聯絡
    電話，伊每2 、3 天會向丙○○購買1 次毒品，有時是1 週
    1 次，約購買500 元或1,000 元不等之毒品，其中有4 次伊
    打電話予丙○○後，丙○○是叫綽號「黑輪」之己○○騎乘
    機車前來送毒品，1 次是在新園鄉興隆村的媽祖廟，另外2
    次是在新園鄉鹽埔村鹽埔國小前面的路旁，1 次是在東港分
    局對面以粟國小前方的超商前面，這4 次伊都是買500 元的
    海洛因，由己○○先將海洛因丟在地上，伊給己○○500 元
    後，己○○再叫伊去撿拾該包海洛因；伊另外有在丙○○家
    中買過1 次1,000 元之海洛因等語（見警卷第85至90頁、他
    卷第108 至112 頁），惟其於本院審理時改稱：伊於警詢、
    偵訊時之證述均不實在，警詢時是警察要伊配合，伊只想要
    回家，便與警察敷衍，偵訊則是檢察官叫伊說實話，不然就
    會起訴伊偽證，因為伊先前在安泰醫院喝美沙東時，丙○○
    曾和另一人打伊，伊很討厭丙○○，故隨便講講，事實上伊
    與丙○○沒有金錢交易，丙○○只是轉讓毒品而不是販賣毒
    品，沒有向伊拿錢，伊也跟己○○不熟，只有見過面而已等
    語（見本院卷第81至84頁左面）；而證人甲○○雖於警詢、
    偵訊時證稱：0000000000號電話是伊在使用，伊向綽號「阿
    猴」之丙○○買過3 次海洛因、2 次安非他命，伊都是先撥
    打0000000000號電話與丙○○聯絡，有時電話會由綽號「黑
    輪」之己○○接聽，買海洛因的第1 次是97年4 月中旬或4
    月底，最後1 次是97年5 月底或6 月初，都是在丙○○住處
    附近之媽祖廟買1,000 元的海洛因，由伊與丙○○一手交錢
    一手交貨，買安非他命的第1 次是97年5 月中旬，第2 次是
    97年6 月初，都是在丙○○住處附近之媽祖廟買500 元的安
    非他命，伊打電話與丙○○聯絡後，丙○○叫己○○拿安非
    他命給伊等語（見警卷第96至101 頁、他卷第188 至190 頁
    ），惟其亦於本院審理時改稱：偵訊時伊有吃藥（指施用毒
    品），時間也很久了，伊不記得了，如果伊有向丙○○購買
    ，丙○○也不敢賣給伊，因為丙○○於85年間賣予伊甲基安
    非他命，被伊指認過，之後丙○○就不太理伊，伊向丙○○
    購買海洛因沒有成功過，都是丙○○與伊約好地點，但爽約
    沒有給伊，還有一次是免費給伊甲基安非他命，叫伊以後不
    要再打電話來，又因伊常為毒品的事情打電話給丙○○，97
    年春節過後伊在安泰醫院碰到丙○○，丙○○就和另1 人打
    他，伊與己○○也不是很熟等語（以上見本院卷第167 至16
    9 頁）；是證人乙○○、甲○○於本院審理中所述，已與警
    詢、偵訊所述明顯歧異，渠等就此部分於警詢、偵訊中之證
    述是否為真，容有疑問。
  (二)又證人即共同被告丙○○於本院審理時結稱：己○○沒有使
    用過0000000000號電話，伊也不曾叫己○○送東西（指毒品
    ）給其他人等語（見本院卷第230 頁左面），是被告己○○
    是否確有如附表二編號2 至7 、10、11之與被告丙○○共同
    販賣海洛因、甲基安非他命之情事，亦非無疑。
  (三)再公訴人提出之扣押物品目錄表、0000000000號、00000000
    00號行動電話之通信監察書暨通信監察內容譯文等，均難謂
    與附表二所示之販毒犯行有何直接關連；而卷內雖有甲○○
    所使用之0000000000號電話於97年4 月10日至6 月9 日之通
    聯紀錄（見他卷之通聯紀錄別冊第9 至23頁），惟未據公
    訴人指出究竟何筆係本件被告丙○○、己○○被訴於附表二
    編號10、11所示與甲○○之通聯，亦乏實際對話內容可證該
    筆通話係被告丙○○、己○○與甲○○聯絡談論毒品交易之
    事，自不足以作為認定被告丙○○、己○○有如附表二編號
    10、11所示共同販賣甲基安非他命予甲○○之證據。是上開
    證據，尚無從作為補強證據而認定被告丙○○、己○○有如
    附表二所示販賣第一級、第二級毒品之犯行。
五、綜上，公訴人所提證據，不足認定被告丙○○、己○○有如
    附表二所示販賣第一級、第二級毒品之行為，所指出證明之
    方法，亦無從說服本院形成被告2 人有附表二所示犯行之有
    罪確信，此外復查無其他積極證據足認被告2 人有附表二所
    示之犯行，揆諸上開第二項說明，即應就此部分為被告2 人
    有利之認定，而諭知無罪之判決。
據上論斷，應依刑事訴訟法第299 條第1 項前段、第301 條第1
項，修正前毒品危害防制條例第4 條第1 項、第2 項，毒品危害
防制條例第8 條第1 項、第17條第2 項、第19條第1 項，刑法第
2 條第1 項、第11條、第28條、第47條第1 項、第59條、第51條
第5 款、第9 款，判決如主文。
本案經檢察官潘國威到庭執行職務。
中    華    民    國    98    年    9     月    29    日
                  刑事第三庭  審判長法  官  邱明弘
                                    法  官  陳怡先
                                    法  官  李珮妤
以上正本證明與原本無異。
如不服本判決應於收受判決後10日內向本院提出上訴書狀，並應
敘述具體理由；其未敘述上訴理由者，應於上訴期間屆滿後20日
內向本院補提理由書（均須按他造當事人之人數附繕本）「切勿
逕送上級法院」。
中    華    民    國    98    年    9     月    29    日
                                    書記官  劉淑蓉
附表一：
┌──┬───────┬─────────┬────────────────┐
│編號│對應之犯罪事實│       罪名       │              主文              │
├──┼───────┼─────────┼────────────────┤
│ 1  │犯罪事實一(一)  │共同販賣第二級毒品│有期徒刑柒年肆月，未扣案之新臺幣│
│    │              │                  │捌萬伍仟元與真實姓名、年籍不詳之│
│    │              │                  │成年共犯連帶沒收，如全部或一部不│
│    │              │                  │能沒收時，以其財產與該真實姓名、│
│    │              │                  │年籍不詳之成年共犯連帶抵償之。  │
├──┼───────┼─────────┼────────────────┤
│ 2  │犯罪事實一(二)  │共同販賣第一級毒品│有期徒刑拾陸年，未扣案之新臺幣壹│
│    │              │                  │萬元與真實姓名、年籍不詳之成年共│
│    │              │                  │犯連帶沒收，如全部或一部不能沒收│
│    │              │                  │時，以其財產與該真實姓名、年籍不│
│    │              │                  │詳之成年共犯連帶抵償之。        │
├──┼───────┼─────────┼────────────────┤
│ 3  │犯罪事實一(三)  │販賣第一級毒品    │有期徒刑拾伍年肆月，未扣案之新臺│
│    │              │                  │壹仟元沒收，如全部或一部不能沒收│
│    │              │                  │時，以其財產抵償之。            │
├──┼───────┼─────────┼────────────────┤
│ 4  │犯罪事實二(一)  │轉讓第一級毒品    │有期徒刑拾月。                  │
├──┼───────┼─────────┼────────────────┤
│ 5  │犯罪事實二(二)  │轉讓第一級毒品    │有期徒刑拾月。                  │
├──┼───────┼─────────┼────────────────┤
│ 6  │犯罪事實二(三)  │轉讓第一級毒品    │有期徒刑壹年肆月。              │
├──┼───────┼─────────┼────────────────┤
│ 7  │犯罪事實二(四)  │轉讓第一級毒品    │有期徒刑拾月。                  │
└──┴───────┴─────────┴────────────────┘
附表二：無罪部分
┌────┬───┬────┬─────┬────┬───────┬────┐
│  編號  │購毒者│ 時間   │   地點   │毒品種類│   交易方式   │  備註  │
│        │姓名  │        │          │、數量、│              │        │
│        │      │        │          │價金    │              │        │
├────┼───┼────┼─────┼────┼───────┼────┤
│    1   │乙○○│97年3 月│丙○○於屏│海洛因1 │由乙○○以其所│起訴書認│
│（即起訴│      │中旬某日│東縣新園鄉│小包，價│使用之00000000│本件係周│
│書附表一│      │        │興龍村中興│金500元 │56號行動電話撥│志常獨自│
│編號1） │      │        │3 巷17號住│        │打丙○○使用之│販賣海洛│
│        │      │        │處        │        │0000000000號行│因。    │
│        │      │        │          │        │動電話後，再前│        │
│        │      │        │          │        │往丙○○住處，│        │
│        │      │        │          │        │以現金交易方式│        │
│        │      │        │          │        │，將1 小包海洛│        │
│        │      │        │          │        │因販賣給乙○○│        │
│        │      │        │          │        │施用。        │        │
├────┼───┼────┼─────┼────┼───────┼────┤
│    2   │乙○○│97年3 月│屏東縣新園│同上    │由乙○○啟以其│起訴書認│
│（即起訴│      │中旬某日│鄉鹽埔國小│        │所使用之098677│本件係周│
│書附表一│      │（離第1 │          │        │4256號行動電話│志常、詹│
│編號2） │      │次販毒時│          │        │撥打丙○○使用│伊練2 人│
│        │      │間約2 日│          │        │之0000000000號│共同販賣│
│        │      │）      │          │        │行動電話後，雙│海洛因。│
│        │      │        │          │        │方約在屏東縣新│        │
│        │      │        │          │        │園鄉鹽埔國小碰│        │
│        │      │        │          │        │面，丙○○再推│        │
│        │      │        │          │        │由詹依練前往約│        │
│        │      │        │          │        │定地點與乙○○│        │
│        │      │        │          │        │見碰面，己○○│        │
│        │      │        │          │        │以現金交易方式│        │
│        │      │        │          │        │，將1 小包海洛│        │
│        │      │        │          │        │因販賣給乙○○│        │
│        │      │        │          │        │施用。        │        │
├────┼───┼────┼─────┼────┼───────┼────┤
│    3   │乙○○│96年3 月│同上      │同上    │同上          │同上    │
│（即起訴│      │中旬或下│          │        │              │        │
│書附表一│      │旬某日（│          │        │              │        │
│編號3） │      │離第2 次│          │        │              │        │
│        │      │購毒時間│          │        │              │        │
│        │      │約2 日）│          │        │              │        │
├────┼───┼────┼─────┼────┼───────┼────┤
│    4   │乙○○│96年3 月│同上      │同上    │同上          │同上    │
│（即起訴│      │中旬或下│          │        │              │        │
│書附表一│      │旬某日（│          │        │              │        │
│編號4） │      │離第3 次│          │        │              │        │
│        │      │購毒時間│          │        │              │        │
│        │      │約2 日）│          │        │              │        │
├────┼───┼────┼─────┼────┼───────┼────┤
│    5   │乙○○│96年3 月│同上      │同上    │同上          │同上    │
│（即起訴│      │中旬或下│          │        │              │        │
│書附表一│      │旬某日（│          │        │              │        │
│編號5） │      │離第4 次│          │        │              │        │
│        │      │販毒時間│          │        │              │        │
│        │      │約2 日）│          │        │              │        │
│        │      │        │          │        │              │        │
│        │      │        │          │        │              │        │
│        │      │        │          │        │              │        │
│        │      │        │          │        │              │        │
├────┼───┼────┼─────┼────┼───────┼────┤
│    6   │乙○○│97年3 月│同上      │ 同上   │ 同上         │同上    │
│（即起訴│      │下旬某日│          │        │              │        │
│書附表一│      │（離第5 │          │        │              │        │
│編號6） │      │次販毒時│          │        │              │        │
│        │      │間約2 日│          │        │              │        │
│        │      │）      │          │        │              │        │
│        │      │        │          │        │              │        │
│        │      │        │          │        │              │        │
│        │      │        │          │        │              │        │
├────┼───┼────┼─────┼────┼───────┼────┤
│    7   │乙○○│97年3 月│同上      │ 同上   │同上          │同上    │
│（即起訴│      │下旬某日│          │        │              │        │
│書附表一│      │（離第6 │          │        │              │        │
│編號7） │      │次販毒時│          │        │              │        │
│        │      │間約2 日│          │        │              │        │
│        │      │）      │          │        │              │        │
│        │      │        │          │        │              │        │
│        │      │        │          │        │              │        │
├────┼───┼────┼─────┼────┼───────┼────┤
│    8   │甲○○│97年4 月│丙○○前揭│海洛因1 │丙○○主動向方│起訴書認│
│（即起訴│      │中旬或下│住處附近之│小包，價│坤風推銷後，方│本件係周│
│書附表一│      │旬某日  │媽祖廟    │金1,000 │坤風再向其購買│志常獨自│
│編號10）│      │        │          │元      │              │販賣海洛│
│        │      │        │          │        │              │因。    │
├────┼───┼────┼─────┼────┼───────┼────┤
│    9   │甲○○│97年5 月│丙○○前揭│同上    │同上          │同上    │
│（即起訴│      │底或6 月│住處附近之│        │              │        │
│書附表一│      │初某日  │媽祖廟    │        │              │        │
│編號12）│      │        │          │        │              │        │
├────┼───┼────┼─────┼────┼───────┼────┤
│   10   │甲○○│97年5 月│同上      │甲基安非│甲○○先以其所│起訴書認│
│（即起訴│      │中旬某日│          │他命1 小│使用0000000000│本件係周│
│書附表一│      │        │          │包，價金│號行動電撥打周│志常與詹│
│編號13）│      │        │          │500 元  │志常使用之0917│伊練2 人│
│        │      │        │          │        │012407號行動電│共同販賣│
│        │      │        │          │        │話，雙方約在周│甲基安非│
│        │      │        │          │        │志常住處附近之│他命。  │
│        │      │        │          │        │媽祖廟碰面，周│        │
│        │      │        │          │        │志常即推由詹伊│        │
│        │      │        │          │        │練前往約定地點│        │
│        │      │        │          │        │，由己○○以現│        │
│        │      │        │          │        │金交易交方式，│        │
│        │      │        │          │        │將甲基安非他命│        │
│        │      │        │          │        │賣給甲○○。  │        │
├────┼───┼────┼─────┼────┼───────┼────┤
│   11   │甲○○│97年6 月│同上      │同上    │同上          │同上    │
│（即起訴│      │初日    │          │        │              │        │
│書附表一│      │        │          │        │              │        │
│編號14）│      │        │          │        │              │        │
└────┴───┴────┴─────┴────┴───────┴────┘
附錄本案論罪科刑法條：
修正前毒品危害防制條例第4 條第1 項、第2 項
製造、運輸、販賣第一級毒品者，處死刑或無期徒刑；處無期徒
刑者，得併科新臺幣1,000 萬元以下罰金。
製造、運輸、販賣第二級毒品者，處無期徒刑或7 年以上有期徒
刑，得併科新臺幣700萬元以下罰金。
毒品危害防制條例第8 條第1 項
轉讓第一級毒品者，處1 年以上7 年以下有期徒刑，得併科新臺
幣100萬元以下罰金。


司法院資訊處製作；財團法人民間司法改革基金會備份。
